【裁判字號】    88,交上易,61
【裁判日期】    890131
【裁判案由】    過失傷害
【裁判全文】
臺灣高等法院高雄分院刑事判決                    八十八年度交上易字第六一號
    上訴人
    即被告      甲○○
    選任辯護人  康進益
                王國論
右上訴人因過失傷害案件，不服台灣屏東地方法院八十七年度交易字第一四一號中華
民國八十八年一月卅日第一審判決（起訴案號：台灣屏東地方法院檢察署八十七年度
偵字第五八０五號），提起上訴，本院判決如左：
    主  文
上訴駁回。
甲○○緩刑參年。
    事  實
一、甲○○於民國八十七年六月二十日上午八時，駕駛車號ＰＨＬ－五六０號機車沿
    屏東縣萬丹鄉○○村○○○○道路由西向東方向行駛，途經忠心宮側邊圍牆處（
    即左側出入口處），本應注意忠心宮常有人聚集出入，且圍牆緊鄰道路，於行人
    突自右側出入口（即牆邊前）步出時，易發生交通事故，其即應提高警覺，注意
    前出入口之人車動態，以防範危險事故之發生，依當時之天氣、道路狀況均屬良
    好，並無不能注意之情事，竟疏未注意前方人車動態，貿然前行；適有乙○○疏
    未妥適照料其孫，致其孫自該處跑出，乙○○隨即自後追出擬挽拉其孫，甲○○
    車行抵該處，見狀不及閃煞而撞及乙○○，致乙○○當場倒地，受有頭部外傷併
    急性硬腦膜下出血、左側額、顳、頂葉延遲性腦出血、嚴重腦水腫、顱骨骨折，
    兩側鼓膜出血，目前因頭部受傷引起重度腦銼傷，經治療後留下殘餘症狀，已形
    成慢性的器質性精神病，呈失憶、心智遲緩狀態，其健康已達重大難治之傷害。
二、案經乙○○委由其子林俊郎訴由臺灣屏東地方法院檢察署檢察官偵查起訴。
    理  由
一、訊據被告甲○○對於右揭時地撞及告訴人乙○○成傷之事實坦承不諱，核與告訴
    人乙○○所訴及證人張天保、林瓊、林番薯等人所述之情形相符，並有現場相片
    在卷可稽，而告訴人乙○○因本件車禍受傷一節，亦有其所提出之驗傷診斷書，
    殘障手冊在卷可參，是告訴人之受傷係因被告駕車撞及所致，應可確信。按汽車
    駕駛人應注意車前狀況，並隨時採取必要之安全措施，道路交通安全規則第九十
    四條三項定有明文。本件肇事地點前為忠心宮之圍牆，其斜對面有鐵棚供人泡茶
    閒聊，該處常有人進出，被告行經該處應預想有人出入，易生危險，自應提高警
    覺，注意前方人車動態，並採取必要之安全措施（如鳴按喇叭，減慢車速，預踩
    煞車等），其竟仍以時速約四十公里之速度行駛（證人張王保證稱被告車速約四
    十公里左右，原審八十六年一月十二日審判筆錄），又未採取預踩煞車或其他閃
    躲措施，是其顯有違上述交通安全規則，而未盡其應注意之義務，復依被告自承
    當時之天氣、道路狀況等情均屬良好，足見其並無不能注意之情事，竟疏於注意
    及此，以致肇事致人受傷，其顯有應注意能注意而不注意之過失責任至明，雖告
    訴人乙○○未看清來車即自忠心宮內跑出擬挽拉其孫，亦同有較重之過失責任，
    然其二人之過失行為既併合為本件車禍之發生原因，被告之過失責任，仍不得因
    之而解免，又告訴人所受之傷害係因被告之過失行為所致，二者間復有相當因果
    關係，事證明確，被告犯行堪以認定。
二、依告訴人乙○○所提出之驗傷診斷書記載：「目前有心智遲緩、右側肢體無力之
    情形」，告訴人之子林俊郎稱：告訴人記憶已喪失，認識的人均叫不出名字、名
    字都會搞錯、答非所問等語（原審八十八年一月二十八日審判筆錄），另依驗傷
    診斷書所示，告訴人頭部確嚴重受傷，其腦部機能顯已嚴重衰退，其目前亦領有
    痴症之殘障手冊（見偵查卷第十五頁之影本），顯無法恢復腦部原功能，又經本
    院應被告之請將告訴人送往高雄市立凱旋醫院作精神鑑定，其鑑定結果認告訴人
    「目前因頭部受傷引起重度腦銼傷，經治療後留下殘餘症狀，已形成慢性的器質
    性精神病，至於其復原之程度和可能性，依照醫學學理很難預測」，有該院八十
    八年八月十九日高市凱醫醫字第三五七五號函可按，告訴人所受之傷害應已達刑
    法第十條第四項第六款之重傷害，故核其所為，係犯刑法第二百八十四條第一項
    後段之過失致重傷罪。公訴人認應成立同條前段之罪，起訴法條容有未洽，應予
    變更之。原審因而適用刑法二百八十四條第一項後段、第四十一條，罰金罰鍰提
    高標準條例第一條前段、第二條，並審酌被告素行、過失程度、所生危害、告訴
    人亦同有較重之過失責任及其犯後態度等一切情狀，量處有期徒刑五月，並諭知
    易科罰金之折算標準。核其認事用法尚無違誤，量刑亦稱允適，被告上訴否認有
    過失，為無理由，應予以駁回。爰另審酌被告並無前科，未曾受有期徒刑以上刑
    之宣告，此有臺灣屏東地方被告全國前案紀錄表可稽，素行良好，因一時過失致
    罹刑章，雖告訴人受損非輕，惟告訴人所負之過失責任重於被告，目前被告又已
    與告訴人達成和解，賠償告訴人之損失，有和解書可憑等情狀，被告經此次偵、
    審程序及判刑教訓，當知所警惕而無再犯之虞，本院認其所宣告之刑，以暫不執
    行為適當，爰併予宣告緩刑年，以啟自新。
三據上論斷，應依刑事訴訟法第三百六十八條、刑法第七十四條第一項第一款，判決
  如主文。
本案經檢察官林應華到庭執行職務。
中    華    民    國     八十九     年       一       月   三十一 日
                              臺灣高等法院高雄分院刑事第五庭
                                  審判長法官  吳水木
                                        法官  李春昌
                                        法官  惠光霞
右正本證明與原本無異。
不得上訴。
                                      書記官  林永富
中    華    民    國     八十九     年       二       月    二    日
刑法第二百八十四條第一項後段：
致重傷者，處一年以下有期徒刑、拘役或五百元以下罰金。
                                                                 Ｊ


司法院資訊處製作；財團法人民間司法改革基金會備份。
